【裁判字號】    98,訴,4128
【裁判日期】    990810
【裁判案由】    毒品危害防制條例
【裁判全文】
臺灣臺中地方法院刑事判決              98年度訴字第4128號
公  訴  人  臺灣臺中地方法院檢察署檢察官
被      告  丁○○
指定辯護人  本院公設辯護人甲○○
上列被告因毒品危害防制條例案件，經檢察官提起公訴（98年度
偵字第25546號），本院判決如下：
    主    文
丁○○共同販賣第二級毒品，處有期徒刑肆年，未扣案之販賣第
二級毒品所得財物新臺幣玖仟元，與吳宗樺連帶沒收，如全部或
一部不能沒收時，以其與吳宗樺之財產連帶抵償之；又共同販賣
第二級毒品，處有期徒刑柒年陸月，未扣案之販賣第二級毒品所
得財物新臺幣參仟伍佰元，與吳宗樺連帶沒收，如全部或一部不
能沒收時，以其與吳宗樺之財產連帶抵償之。應執行有期徒刑玖
年，扣案如附表編號一所示之物均沒收銷燬及未扣案之販賣第二
級毒品所得財物新臺幣壹萬貳仟伍佰元，與吳宗樺連帶沒收，如
全部或一部不能沒收時，以其與吳宗樺之財產連帶抵償之。
其餘被訴共同販賣第二級毒品罪部分，無罪。
    事      實
一、丁○○係吳宗樺（綽號「阿林仔」，另由臺灣臺中地方法院
    檢察署通緝）之妻，丁○○與吳宗樺明知甲基安非他命係毒
    品危害防制條例第2條第2項第2款規定所列之第二級毒品，
    依法不得持有、販賣，竟多次基於意圖營利販賣第二級毒品
    之犯意聯絡，分別為下列販賣第二級毒品之行為：
（一）於民國98年10月6日20時2分許，丙○○以其所有並持用之
      0000000000號行動電話門號，撥打吳宗樺所使用之00000
      00000號行動電話，由丁○○接通，丙○○表示要向吳宗
      樺購買第二級毒品甲基安非他命，並由丙○○與丁○○聯
      絡交易第二級毒品甲基安非他命事宜後，雙方約在臺中市
      ○○街與向上路口，由丁○○以新臺幣（下同）9000元之
      價格，販賣第二級毒品甲基安非他命1包予丙○○，丙○○則交付現金9000元予丁○○收受。
（二）於98年9月3日19時19分許，乙○○以其所有並持用之0000
      000000號行動電話門號撥打吳宗樺持用之行動電話門號00
      00000000號之行動電話，並由吳宗樺接通，乙○○向吳宗
      樺表示要向其購買3500元之第二級毒品甲基安非他命，雙
      方約在南投縣草屯鎮○○路九龍餐廳對面之超市交易，吳
      宗樺稱沒有空，將由丁○○拿第二級毒品甲基安非他命給
      乙○○，丁○○約於98年9月3日19時28分許，在南投縣草
      屯鎮○○路九龍餐廳對面之超市交付1包甲基安非命與乙○○，乙○○則交付3500元予丁○○收受。
二、嗣於98年10月21日14時20分許，經警持搜索票至吳宗樺、丁○○位於南投縣草屯鎮○○路80之16號租屋處進行搜索，當
    場扣得第二級毒品甲基安非他命7包、手機4支（1、utec、
    型號T580、序號000000000000000、SIM卡號0000-000000。2
    、NOKIA、序號000000000000000、SIM卡號0000-000000。3
    、SONY ERICSSON K770I、序號000000000000000、SIM卡號
    0000-000000。4、SONY ERICSSON K630I、序號00000000000
    0000）、甲基安非他命吸食器（玻璃球2支）。
    理   由
壹、證據能力之說明：
一、按刑事訴訟法第159條之1第2項，明定被告以外之人於偵查
    中向檢察官所為陳述，除顯有不可信之情況者外，得為證據
    ；所謂「不可信之情況」，由法院審酌被告以外之人於陳述
    時之外在環境及情況而為判斷；而被告以外之人於偵查時，
    是否與被告對質，與其陳述時之外在環境並無必然之關聯，
    自不得以偵查中未經被告詰問，逕認該陳述無證據能力；至
    該等陳述與事實是否相符，要屬證據證明力之問題，與證據
    能力之有無，不容混淆（最高法院94年度台上字第7132號、
    95年度台上字第1585號等判決要旨參照）。又證人於檢察官
    偵查中所為之陳述，審酌該陳述作成之客觀條件及環境，認
    其心理狀態健全，並無受到脅迫、利誘或詐欺，自非顯有不
    可信之情形，依刑事訴訟法第159條之1第2項之規定，亦得
    為證據（最高法院95年度台上字第934號判決要旨參照）。
    職是，被告以外之人前於偵查中已具結而為證述，除反對該
    項供述得具有證據能力之一方，已釋明「顯有不可信之情況
    」之理由外，不宜以該證人未能於審判中接受他造之反對詰
    問為由，即遽指該證人於偵查中之陳述不具證據能力。經查
    ，證人丙○○、乙○○、戊○○於偵訊時經具結證述在案，
    且依據偵訊過程及筆錄記載，可徵證人丙○○、乙○○、戊○○於檢察官偵查中為陳述時，並無任何遭受外力不當干涉
    之顯不可信之情況，況被告及辯護人於本院審理時，均不爭
    執證人丙○○、乙○○、戊○○於檢察官偵查中所為證述之
    證據能力，是證人丙○○、戊○○於偵訊時之具結證述，堪
    認有證據能力。
二、按刑事訴訟法第159條之5第2項所定：「當事人、代理人或
    辯護人於法院調查證據時，知有第159條第1項不得為證據之
    情形，而未於言詞辯論終結前聲明異議者，視為有前項之同
    意。」乃係基於證據資料愈豐富，愈有助於真實發現之理念
    ，酌採當事人進行主義之證據處分權原則，並強化言詞辯論
    主義，透過當事人等到庭所為之法庭活動，在使訴訟程序順
    暢進行之要求下，承認傳聞證據於一定條件內，得具證據適
    格。此種「擬制同意」，因與同條第1項之明示同意有別，
    實務上常見當事人等係以「無異議」或「沒有意見」表示之
    ，斯時倘該證據資料之性質，已經辯護人閱卷而知悉，或自
    起訴書、判決書之記載而了解，或偵、審中經檢察官、審判
    長、受命法官、受託法官告知，或被告逕為認罪答辯或有類
    似之作為、情況，即可認該相關人員於調查證據之時，知情
    而合於擬制同意之要件（最高法院96年度台上字第4174號判
    決意旨參見）。經查，證人丙○○、乙○○、戊○○於警詢
    所為之陳述，檢察官、被告及其辯護人於本院準備程序及審
    判期日中均未就證據能力有所爭執，且迄至言詞辯論終結前
    亦未聲明異議，本院審酌上開證據資料製作時之情況，均無
    違法不當及證明力明顯過低之瑕疵，亦認為以之作為證據應
    屬適當，揆諸前開規定，爰依刑事訴訟法第159條之5規定，
    均認有證據能力。
三、卷附吳宗樺與證人丙○○、乙○○等人所使用之行動電話門
    號之申請查詢資料，屬於各該電信公司從事登錄所轄行動電
    話申請資料之從事業務之人，本於業務上或通常業務過程所
    製作之電磁紀錄文書，再透過查詢列印為紙本，為從事業務
    之人於業務上或通常業務過程所須製作之紀錄文書，本院既
    查無有何顯有不可信之情況，依據刑事訴訟法第159條之4第
    2款之規定，均應認有證據能力。
四、按有事實足認被告或犯罪嫌疑人有最輕本刑為三年以上有期
    徒刑之罪嫌，並危害國家安全或社會秩序情節重大，而有相
    當理由可信其通訊內容與本案有關，且不能或難以其他方法
    蒐集或調查證據者，得發通訊監察書。前項通訊監察書，偵
    查中由檢察官依司法警察機關聲請或依職權以書面記載第11
    條之事項，並敘明理由、檢附相關文件，聲請該管法院核發
    ，通訊保障及監察法第5條第1項第1款、第2項分別定有明文
    。查本案被告所犯之毒品危害防制條例第4條第2項之販賣第
    二級毒品罪，其法定本刑為「處無期徒刑或7年以上有期徒
    刑，得併科新臺幣1千萬元以下罰金」，當屬最輕本刑為3年
    以上有期徒刑之罪，而本案承辦警員係向本院聲請核發98年
    度聲監字第889號、98年度聲監字第934號、98年度聲監字第
    1067號、98年度聲監續字第744號通訊監察書後（詳臺中縣
    警察局搜索票聲請書卷第12至23頁），對於上揭行動電話門
    號實施通訊監察，進而查獲本案，且有詳載監察電話、對象
    及譯文之通訊監察譯文紀錄附卷可參，係依法所為之通訊監
    察，並經被告及其辯護人於本院準備程序及審理時，均未爭
    執證據能力，況審酌電話監聽侵害被告權益之種類及輕重、
    對於被告訴訟上防禦不利益之程度、犯罪所生之危害或實害
    等情形，兼顧人權保障及公共利益之均衡維護，堪認本案此
    部分電話通訊監察合於比例原則，應具有證據能力。
五、按現行刑事訴訟法關於「鑑定」之規定，除選任自然人充當
    鑑定人外，另設有囑託機關鑑定制度。依同法第198條、第
    208條之規定，不論鑑定人或鑑定機關、團體，固均應由法
    院、審判長、受命法官或檢察官視具體個案之需要而為選任
    、囑託，並依第206條之規定，提出言詞或書面報告，始符
    合同法第159條第1項所定得作為證據之「法律有規定」之情
    形，否則所為之鑑定，仍屬傳聞證據。然於司法警察機關調
    查中之案件，為因應實務上，或因量大、或有急迫現實需求
    ，併例行性當然有鑑定之必要者，例如毒品之種類與成分、
    尿液之毒品反應，或者槍彈有無殺傷力等鑑定，基於檢察一
    體原則，得由該管檢察長對於轄區內之案件，以事前概括選
    任鑑定人或囑託鑑定機關、團體之方式，俾便轄區內之司法
    警察官、司法警察對於調查中之此類案件，得即時送請先前
    已選任之鑑定人或囑託之鑑定機關、團體實施鑑定，以求時
    效。是此種由檢察機關概括選任鑑定人或概括囑託鑑定機關
    、團體，再轉知司法警察官、司法警察於調查犯罪時參考辦
    理之作為，法無明文禁止，係為因應現行刑事訴訟法增訂傳
    聞法則及其例外規定之實務運作而為。此種由司法警察官、
    司法警察依檢察官所概括選任之鑑定人或囑託鑑定機關、團
    體所為之鑑定結果，與檢察官選任或囑託為鑑定者，性質上
    並無差異，同具有證據能力（最高法院96年度台上字第2860
    號判決要旨參照）。查本件扣案之結晶，經司法警察依上開
    規定送由行政院衛生署草屯療養院鑑定毒品反應，嗣由該院
    出具檢驗報告在案，揆諸前揭說明，自屬「法律規定」得為
    證據者，自有證據能力。
貳、實體方面：
一、被告之辯解及公設辯護人之辯護要旨：
（一）被告坦承販賣第二級毒品甲基安非他命予證人丙○○之犯
      行，惟否認有向證人丙○○收錢及販賣第二級毒品甲基安
      非他命予證人乙○○，並辯稱：伊並不認識乙○○，是於
      法院對質時，才第一次見到乙○○云云。
（二）公設辯護人為其辯護除同其意旨外，尚為其辯護稱略以：
      被告就其販賣甲基安非他命給丙○○部份，已坦承犯行，
      這部分請依法減刑，另涉販賣甲基安非他命予戊○○、乙○○部份，戊○○數次所述不一，到庭之後所述交付毒品
      給戊○○是否為被告，他不確定，而且阿林仔旁邊的女子
      叫嫂仔就有3個人以上，他不確定當天交付毒品是被告，
      而且2次陳述交通工具亦不相符，乙○○部份於警、偵訊
      所述被告在草屯鎮交付毒品，後又證述要買壯陽藥，而且
      說9月3日這次沒有交易成功，依據9月3日之通聯紀錄，他
      說嫂仔交付的東西色彩不一樣，比較黃，與他所說沒有交
      付是相符合的，也沒有檢驗乙○○尿液有甲基安非他命的
      陽性反應，請就乙○○、戊○○部分為無罪之諭知。
二、認定本件犯罪事實所憑之證據及理由：
（一）被告丁○○與吳宗樺共同販賣第二級毒品甲基安非他命予
      證人丙○○部分，業經被告丁○○於偵查及本院審理坦承
      ，並經證人丙○○於偵訊及本院審理時證述明確，被告於
      警詢及偵訊所述與證人丙○○交易第二級毒品甲基安非他
      命之經過，大致相符。再證人丙○○所使用之行動電話00
      00000000與被告丁○○持用之0000000000號之行動電話號
      碼，於98年10月6日20時許及同日20時2分許，證人丙○○
      與被告有通訊並聯絡買賣毒品海洛因之事宜，此亦為被告
      所不爭執，並經證人丙○○所證述在卷，復有通訊監察譯
      文（見臺灣臺中地方法院檢察署98年度偵字第25546號偵
      查卷第52頁）附表可憑，證人丙○○因施用第二級毒品甲
      基安非他命之犯行，於98年10月22日為警查獲，並經臺灣
      臺中地方法院檢察署檢察官以98年度毒偵字第4598號起訴
      ，經本院以99年度易字第497號判決判處有期徒刑4月，亦
      有該判決及臺灣高等法院被告前案紀錄表附卷可稽，益徵
      證人丙○○證述內容中，關於施用第二級毒品甲基安非他
      命而向吳宗樺、被告丁○○購買第二級毒品甲基安非他命
      之情，核屬有據，得堪採信。被告及證人丙○○雖於本院
      審理時均稱該次毒品交易並沒有交付金錢云云，惟證人丙○○於警詢及偵查均陳述有交付9000元予被告（見警卷第
      23頁、偵查卷第58頁），而以證人丙○○在本院審理中對
      該次毒品交易的細節均稱忘記了（見本院99年7月26日審
      理筆錄），自以證人丙○○於警詢及偵訊時所稱被告有向
      證人丙○○拿毒品交易所得9000元為可採。被告所辯未拿
      錢云云，實不可採。
（二）被告丁○○與吳宗樺共同販賣第二級毒品甲基非他命予證
      人乙○○部分，經證人乙○○於98年10月22日警詢時陳述
      略以：【警察問：警方提示98年9月3日19時19分9秒由000
      0000000號撥打行動電話0000000000（警詢筆錄誤載為000
      0000000）監聽表的內容是何人的對話?作何解釋】是我與
      吳宗樺的對話。內容我打電話給吳宗樺，我向他購買新台
      幣三千五百元的二級毒品安非他命1包及1小包（重量不詳
      ）由吳宗樺的太太綽號嫂子跟我交易完成。【警察問：上
      記通話譯文中，那一句代表要購買毒品（種類、數量、金
      額、地點）】?該通譯文內容中我打給他，他都知道我要
      購買二級毒品安非他命1包及1小包，金額三千五百元。南
      投縣草屯鎮○○路九龍餐廳對面昇樂超市。【警察問：警
      方提示98年9月3日19時28分45秒由0000000000撥打行動電
      話0000000000（警詢筆錄誤載為0000000000）監聽表的內
      容是何人的對話?作何解釋】是我與吳宗樺的對話。吳宗
      樺沒空叫嫂仔拿來給我，嫂仔拿來南投縣草屯鎮○○路九
      龍餐廳的右邊角落交給我交易完成，我發現色澤不一樣比
      較黃，我打給吳宗樺問是不是嫂子拿錯了（見上開偵字第
      25546號偵查卷宗第74頁、75頁）。證人乙○○復於同日
      檢察官偵訊時具結證述略以：（檢察官問：綽號「阿林仔
      」之男子就是你在警局指認的吳宗樺?）是。（檢察官問
      ：向阿林仔購買安非他命3次，時間、地點?）98年9月3日
      有1次、9月25、30日各1次，地點分別在南投縣草屯鎮○○路九龍餐廳對面超市、南投縣御富路跟登輝路口、登輝
      路邊的產業道路。（檢察官問：這3次毒品交易的數量?）
      第1次金額是3500元，買1包加1小包。第2次金額3500元，
      買1包加1小包。第3次金額6500元，買1包。（檢察官問：
      這3次毒品交易中哪次吳宗樺叫他太太丁○○送毒品過來?
      ）98年9月3日在超市的那次，那次吳宗樺沒空，他叫嫂啊
      （就是在警局指認的丁○○）拿毒品過來給我，我將錢35
      00元當場交給丁○○。（檢察官問：該次交易後你是否有
      打電話給吳宗樺?）有。我還打電話問他這次毒品顏色有
      比較黃，是不是拿錯了。（見上開偵字第25546號偵查卷
      第83頁）。再證人乙○○所使用之行動電話0000000000與
      吳宗樺所使用之0000000000號之行動電話號碼，於98年9
      月3日19時19分09秒、19時28分45秒均有通聯，且通聯所
      述聯絡購買毒品及交易毒品之過程均與證人乙○○於警訊
      及檢察官偵訊時所述大致相符，此亦有臺中縣警察局通訊
      監察譯文附卷可憑（見上開偵字第25546號偵查卷第77頁
      ），且證人乙○○於檢察官偵訊時復坦承其有於98年6月
      份起至98年10月1日止吸食安非他命等語（見上開偵字第
      25546號偵查卷第81頁），足認證人乙○○為施用第二級
      毒品甲基安非他命，所稱於98年9月3日確有以3500元向吳
      宗樺及被告購得甲基安非他命1包，要非無據，應為可採
      。至證人乙○○於本院審理中雖翻異前詞證稱：伊是要向
      綽號「阿兄」的吳宗樺買壯陽藥，通訊監察譯文中的「嫂
      仔」就是丁○○，當天在九龍餐廳附近超市與伊見面的是
      「嫂仔」，「嫂仔」就是在法庭上的丁○○，伊拿走之後
      才發現這不是壯陽藥，才打電話問「阿兄」這個不是壯陽
      藥，色彩不一樣怪怪的，伊沒有給錢，伊沒有向「阿兄」
      、「嫂仔」買安非他命，是警察說這樣講不會有事情云云
      ；後又改稱：伊不確定是不是在庭的丁○○拿東西給伊云
      云。惟查，證人乙○○自承於警詢、偵訊時意識清楚，能
      理解問題，且警察並無刑求情事，足見其係在自由意志下
      而為陳述。苟證人乙○○係向吳宗樺、被告丁○○購買壯
      陽藥，當已立即早向員警陳明，豈有可能對此等與自身利
      益相關重大之事略而不答，且證人乙○○於檢察官偵訊時
      最後問證人乙○○有無其他補充，證人乙○○說沒有，希
      望不要讓他們知道是伊指證他們的，因為伊也擔心家人安
      全，但伊說的是實話，因為也有被監聽到（見上開偵字第
      25546號偵查卷第83頁），如證人乙○○未向被告丁○○
      購買第二級毒品甲基安非他命，當不會為此陳述，而於本
      案調查之初，證人乙○○即於警詢、偵訊中均指證係吳宗
      樺及被告販賣毒品甲基安非他命，並歷歷指認吳宗樺、被
      告即係販毒之綽號「阿林仔」、「阿兄」、「嫂仔」之人
      。又證人乙○○前曾因施用毒品案件經臺灣南投地方法院
      判刑確定，有證人乙○○之臺灣高等法院被告前案紀錄表
      在卷可按，是其當知事涉販毒茲事體大，衡諸其與被告間
      並無仇怨，當無為迎合員警，而甘冒偽證罪之處罰，誣指
      被告涉犯法定本刑為無期徒刑或7年以上有期徒刑之重罪
      ，而為虛偽陳述之必要。況被告於偵訊中自承：伊知道吳
      宗樺有販賣毒品予他人，偶爾也幫吳宗樺接聽電話，轉達
      客人要購買毒品的事，有時候吳宗樺也會叫伊拿毒品給客
      人等語，足見被告亦從未提及有何販售壯陽藥之情事甚明
      。是證人乙○○事後改稱是買壯陽藥云云，顯然子虛烏有
      ，與其於警詢、偵訊中有關被告所涉販賣毒品部分之陳述
      相較，自以其於警詢、偵訊中之陳述內容較為可信。故證
      人乙○○嗣後於審理時翻異前詞，明顯為迴護被告之語，
      委不足取。是證人乙○○向吳宗樺、被告丁○○購買第二
      級毒品甲基安非他命之情，堪以認定。
（三）雖證人丙○○、乙○○及被告丁○○於警、偵訊及於本院
      審理時所述均是安非他命，惟一般人並無法分別甲基安非
      他命及安非他命之差別，於實務上在偵查、審判上陳述均
      稱是安非他命，且本件搜索扣案之結晶，經送鑑定為第二
      級毒品甲基安非他命，此亦有行政院衛生署草屯療養院鑑
      定書附卷可稽，本件被告丁○○所販賣為甲基安非他命，
      併此說明。
（四）此外，扣案之結晶7包，經送行政院衛生署草屯療院鑑定
      結果為屬第二級毒品甲基安非他命，此有該院草療鑑字第
      0981100023號鑑定書存卷足憑。
（五）再者，本案雖未於被告、共犯吳宗樺與證人丙○○、乙○○交易毒品時當場人贓俱獲，無從得知其等購入第二級毒
      品甲基安非他命之確實價格及是否確有買低賣高營利之情
      事。而販賣第二級毒品甲基安非他命係屬違法行為，非可
      公然為之，販賣者販入後可任意分裝增減其分量再行出售
      ，而每次交易之價格、數量，亦隨時依交易對象、當時行
      情而變動，縱或出售之價格較低，亦非當然無營利意圖，
      即便為相同價格，因份量較少亦能從中獲利，除經坦承犯
      行並能供明販入、賣出確實價量外，委難查得實情，又被
      告自始否認犯行，既無法追得上手，更難查悉有無從中獲
      利，是除非別有事證，足認係按同一價量委買或轉售，確
      未牟利外，尚難據此即認販賣之證據有所未足，否則將造
      成知過坦承者難辭重典，飾詞否認者反得僥倖，而失情理
      之平。且按一般民眾均知政府一向對毒品之查禁嚴森，重
      罰不予寬貸，衡情倘非有利可圖，絕無平白甘冒被嚴查重
      罰高度風險之理，從而，舉凡其有償交易，除足反證其確
      係另基於某種非營利本意之關係外，通常尚難因無法查悉
      其販入價格，作為是否高價賣出之比較，諉無營利之意思
      阻卻販賣犯行之追訴。而查，被告所辯其未販賣第二級毒
      品甲基安非他命云云，均非事實，已如前述，並佐以被告
      與證人丙○○、乙○○均非至親，倘無從中賺取差價或投
      機貪圖小利，豈有屢屢甘冒重典依購入價格轉售之理，基
      此，堪認被告、共犯吳宗樺主觀上同具有販賣毒品以營利
      之意圖，甚為明確。
（六）綜上，證人丙○○、乙○○向共犯吳宗樺詢問購買第二級
      毒品甲基安非他命，始進而與被告、共犯吳宗樺交易毒品
      ，並由被告交付第二級毒品甲基安非他命，既如前述，則
      被告業已參與聯繫毒品交易，而有參與犯罪構成要件之行
      為，與共犯吳宗樺2人間具有販賣第二級毒品之犯意聯絡
      及行為分擔，至臻明確，是被告與共犯吳宗樺2人，就此
      部分之犯行，應成立共同正犯無疑，故而，被告以前揭情
      詞置辯，顯為事後卸責之詞，不足採信。本案事證已臻明
      確，被告上開犯行，洵堪認定，應依法論科。
三、論罪科刑之理由：
（一）按甲基安非他命係毒品危害防制條例第2條第2項第2款所
      規定之第二級毒品，不得非法持有、販賣。本件亦無證據
      證明被告與共犯吳宗樺於購入第二級毒品甲基安非他命時
      即有販出之意圖，故核被告2次販賣甲基安非他命之行為
      ，係犯毒品危害防制條例第4條第2項之販賣第二級毒品罪
      。被告因販賣第二級毒品甲基安非他命時而持有第二級毒
      品甲基安非他命之低度行為，應為販賣之高度行為所吸收
      ，均不另論罪。本件被告2次販賣第二級毒品罪之行為，
      ，犯意各別，行為互殊，應予分論併罰。被告與共犯吳宗
      樺就本件販賣第二級毒品甲基安非他命罪之犯行，互有犯
      意聯絡及行為分擔，為共同正犯。被告就販賣第二級毒品
      甲基安非他命予證人丙○○部分，於偵查及審判中自白，
      爰依毒品危害防制條例第17條第2項規定減輕其刑。
（二）爰審酌被告已有多次犯罪之前案紀錄，其中並有違反毒品
      危害防制條例之前科，此有高等法院被告前案紀錄表可憑
      ，仍不知悔改，其明知甲基安非他命係戕害人身心之毒品
      ，為貪圖不法利益，竟與吳宗樺共同販賣予他人施用，危
      害社會治安及國民健康，且販賣毒品為政府戮力查緝之罪
      ，甲基安非他命皆足以使施用者導致精神、性格異常，造
      成生命危險之生理成癮性及心理依賴性，且使購買者有時
      為購買甲基安非他命而另起犯罪之心，惟念被告2次販賣
      甲基安非他命之所得、數量均非多，暨被告於本院審理中
      部分承認及部分否認犯行等一切情狀，分別量處如主文所
      示之刑，以資懲儆，並依法量定應執行之刑，兼勵自新。
（三）另按毒品危害防制條例第19條第1項規定，犯販賣毒品罪
      者，其犯罪所得之財物均沒收之，係採義務沒收主義。故
      販賣毒品所得之對價，不問其中成本若干，利潤多少，均
      應全部諭知沒收，貫徹政府查禁煙毒之決心，以符立法本
      旨；又犯毒品危害防制條例第4條之販賣第一級或第二級
      毒品罪者，依同條例第19條第1項規定，其因犯罪所得之
      物沒收之，如全部或一部不能沒收時，追徵其價額或以其
      財產抵償之。所稱因犯罪所得之物，自以實際所得者為限
      ，苟無所得或尚未取得者，自無從為沒收及追繳或抵償之
      諭知。又共同正犯之犯罪所得為現款時，因係合併計算，
      且於全部或一部不能沒收時，以其財產抵償之，為避免執
      行時發生重複沒收、抵償之情形，故各共同正犯之間係採
      連帶沒收主義，於裁判時應諭知連帶沒收，不得就全體共
      同正犯之總所得，對各該共同正犯分別重複諭知沒收（最
      高法院91年度臺上字第2419號、96年度臺上字第2331號、
      第55 51號、95年度臺上字第6051 號判決意旨參照）。又
      同條例第19條第1項並無如同條例第18條第1項所定「不問
      屬於犯人與否，沒收之」之明文，自屬相對沒收主義之立
      法。是其應沒收之物，應以屬被告或共犯所有者為限。又
      該規定所稱「追徵其價額」者，係指所沒收之物為金錢以
      外之其他財物而無法沒收時，應追徵其價額，使其繳納與
      原物相當之價額。如所得財物為金錢而無法沒收時，始應
      「以其財產抵償之」（最高法院95年度台上字第305號判
      決意旨參照）。又所謂「其因犯罪所得之財物」，並不以
      當場搜獲扣押者為限；而販賣毒品所得之對價，不問其中
      何部分屬於成本，何部分屬於犯罪所得之財物，應均予沒
      收，始與上開法條之規定符合；且因犯罪所得之財物，亦
      不能與正常營利事業計算營利所得之情形，相提並論（最
      高法院65年度第5次刑庭庭推總會議決議意旨參照）。而
      被告與共犯吳宗樺共同販賣第二級毒品甲基安非他命所得
      之財物12500元，雖未扣案，然仍應依毒品危害防制條例
      第19條第1項之規定宣告，應與共犯吳宗樺連帶沒收，如
      全部或一部不能沒收時，以其與吳宗樺之財產連帶抵償之
      。
（四）按查獲之第一、二級毒品及專供製造或施用第一、二級毒
      品之器具，不問屬於犯人與否，均沒收銷燬之（毒品危害
      防制條例第18條第1項參照），本件查獲之甲基安非他命7
      包，並非上開犯罪事實所販賣之第二級毒品甲基安非他命
      ，是不予上開各次犯罪下諭知沒收，惟仍是本件查獲之第
      二級毒品，不問屬於犯人與否，依毒品危害防制條例第18
      條第1項諭知沒收銷燬之；至扣案之甲基安非他命吸食器
      ，非屬專供製造或施用第二級毒品之器具，且與本件販賣
      第二級毒品無關，另扣案之4支行動電話，並無證據證明
      實際用以犯本件所認定之販賣第二級毒品之犯行，另未扣
      案之0000000000、0000000000號之行動電話SIM卡，為免
      執行上之不便，均不另宣告沒收。
參、無罪部分：
一、公訴意旨另以：被告、吳宗樺另基於販賣第二級毒品以營利
    之犯意，於97年10月起至98年4月13日止，由戊○○每次購
    買毒品時，都是撥打電話給「阿林兄」（吳宗樺）向他確認
    購毒數量、金錢後，由綽號「嫂仔」之女子（丁○○）前去
    臺中縣霧峰鄉與南投縣草屯鎮交界的烏溪橋南端附近交易，
    每次皆為2千元購買安非他命（應為甲基安非他命）1小包，
    總共6次云云，因故認被告此部分與共犯吳宗樺共涉犯毒品
    危害防制條例第4條第2項之販賣第二級毒品罪嫌。
二、按犯罪事實應依證據認定之，無證據不得認定犯罪事實；又
    不能證明被告犯罪或其行為不罰者，應諭知無罪之判決，刑
    事訴訟法第154條第2項第301條第1項分別定有明文。又所
    謂認定犯罪事實之證據，係指足以認定被告確有犯罪行為之
    積極證據而言，該項證據自須適合於被告犯罪事實之認定，
    始得採為斷罪之資料；且如未能發現相當確實證據，或證據
    不足以證明，自不能以推測或擬制之方法，以為裁判之基礎
    ；而認定犯罪事實所憑之證據，雖不以直接證據為限，間接
    證據亦包括在內，然而無論直接證據或間接證據，其為訴訟
    上之證明，須於通常一般人均不致有所懷疑，而得確信其為
    真實之程度者，始得據為有罪之認定，倘其證明尚未達到此
    一程度，而有合理之懷疑存在時，即難遽採為不利被告之認
    定（最高法院76年臺上字第4986號判例參照）。另刑事訴訟
    法第161條第1項規定：檢察官就被告犯罪事實，應負舉證責
    任，並指出證明之方法。因此，檢察官對於起訴之犯罪事實
    ，應負提出證據及說服之實質舉證責任。倘其所提出之證據
    ，不足為被告有罪之積極證明，或其指出證明之方法，無從
    說服法院以形成被告有罪之心證，基於無罪推定之原則，自
    不能為被告有罪之判決。又依最高法院96年度臺上字第1029
    號判決要旨：「施用毒品者，其所稱向某人購買之供述，須
    補強證據以擔保其供述之真實性。良以施用毒品者其供述之
    憑信性本不及於一般人，況施用毒品者其供出來源，因而破
    獲者，法律復規定得減輕其刑，其有為偵查機關誘導、或為
    邀輕典而為不實之陳述之可能，其供述之真實性自有合理之
    懷疑。是本院一貫之見解，認施用毒品者關於其向某人購買
    毒品之供述，必須補強證據佐證，以擔保其供述之真實性，
    俾貫澈刑事訴訟無罪推定及嚴格證明之基本原則。又關於毒
    品施用者其所稱向某人購買毒品之供述，必須補強證據佐證
    ，係指毒品購買者之供述縱使並無瑕疵，仍須補強證據佐證
    而言，以擔保其供述之真實性。該所謂補強證據，必須與施
    用毒品者關於相關毒品交易之供述，具有相當程度之關聯性
    ，且足使一般人對於施用毒品者之供述無合理之懷疑存在，
    而得確信其為真實，始足當之」，可見法院尚不得在無直接
    關聯性之補強證據情形下，即單憑購買毒品施用者之單一指
    訴，遽論被告販賣毒品之罪責。
三、公訴意旨認被告上開部分亦涉犯毒品危害防制條例第4條第2
    項之販賣第二級毒品罪嫌，無非係以證人戊○○於警詢、檢
    察官偵訊時之陳述及通聯紀錄為其主要論據；經查；
（一）證人戊○○於98年4月13日為警查獲時陳述略以：伊所持
      有的安非他命是於98年4月13日18時許，在南投縣草屯鎮
      烏溪橋南端以2千元向綽號「嫂仔」之女子購買。她的聯
      絡電話為0000000000號，而0000000000號電話是賴永森所
      申請，都是伊在使用。這次是「嫂仔」打電話給伊，伊想
      說很久沒有施用了，所以才買來準備施用的（見臺灣臺中
      地方法院檢察署98年度他字第1817號卷第4頁、第5頁）；
      於98年4月14日檢察官偵訊時證述略以：查扣之安非他命
      是伊在南投縣草屯鎮烏溪橋南端，以2千元向綽號「嫂仔
      」購買，該次是伊從梨山回大里市途中，剛好接到她打來
      的電話，問伊要不要，她一直推銷，才跟她買。伊與「嫂
      仔」見過3次面，第1次她與另外1名男子出現，是在「吉
      馬」交易，第2次是判5個月這次，約在烏溪橋，這一次是
      第3次，也是約在烏溪橋交易，就被查獲了。她是以00000
      00000撥打伊所持用之0000000000號電話（見上開他字181
      7號案卷第11頁、第12頁）。
（二）證人戊○○復於98年4月30日上午檢察官第1次偵訊時陳述
      略以：98年4月13日被查獲伊所持有的安非他命是向「嫂
      阿」所購買，還沒有施用就被查獲。是於4月13日18時許
      ，在烏溪橋向「嫂阿」買的，伊知道「嫂阿」姓洪，名字
      不知道。（見上開他字第1817號卷第19頁、20頁）。復於
      98年4月30日警詢時則陳述略以：0000000000電話是伊弟
      弟賴永森申請，都是伊在使用，沒有借給他人使用。伊是
      於96 年9、10月左右，在臺中縣大里市吉馬遊藝場內認識
      綽號「阿林兄」有在販賣毒品，後來伊打他所留聯絡電話
      ，都是由綽號「嫂仔」前來與伊交易毒品。0000000000電
      話是「阿林兄」留給伊的。於96年9、10月認識他時，向
      他購買2次安非他命，於97年10月起至98年4月13日陸續購
      買6 次安非他命，每次都是2千元購買1小包。伊每次都是
      打電話給「阿林兄」，向他確認購買毒品數量、金錢後，
      都是由綽號「嫂仔」前來與伊交易，交易地點都是在臺中
      縣霧峰鄉與南投縣草屯鎮交界的烏溪橋南端附近。（警方
      提示98年4月13日16時33分35秒至18時05分39秒間，00000
      00000與0000000000號電話6次通聯紀錄），除第1通是綽
      號「阿林兄」之男子接的，後來5通都是綽號「嫂仔」接
      聽的，是伊跟他們聯絡購買安非他命2千元，聯絡後伊等
      約在烏溪橋旁大樹下交易，大約於98年4月13日18時15分
      許，是綽號「嫂仔」之女子前來與伊完成交易，伊交付她
      2千元後，她給伊1小包安非他命（見上開他字第1817 號
      卷第23頁至第25頁）；其於98年4月30日檢察官第二次偵
      訊時陳述略以：0000000000號電話應該是「阿林兄」、「
      嫂仔」2人共用，大部分是「嫂仔」接聽，有時候「阿林
      兄」接的，見面都是「嫂仔」。97年10月至98年4月13日
      總共向「嫂仔」買約6次，伊之前執行的案件也是向她買
      的，都是約在烏溪橋靠南投草屯鎮那一頭的橋邊，大約4
      、5次，都以2千元購買1小包，交易時，「嫂仔」都是騎
      機車。這一次時間是在98年4月13日下午6時許，總共打了
      6通電話，都是「嫂仔」接聽。之前稱「嫂仔」姓洪是因
      為伊曾經匯錢給她，提供的帳戶姓洪（見上開他字第1817
      號卷第42頁、43 頁）。
（三）是由上開證人戊○○警詢、偵訊之情節觀之，證人戊○○
      於98年4月13日警詢時並未述及有向「嫂仔」購買幾次甲
      基安非他命，於98年4月14日檢察官訊問【與「嫂仔」見
      過幾次面?】，證人戊○○回答「3次」；於98年4月30日
      上午檢察官訊問「在13日（指98年4月）前有向他（指嫂
      仔）買毒品」，證人戊○○回答「沒有」；而於98年4月
      30日警察詢問【與綽號「阿林兄」從96年起共向他購買幾
      次毒品?每次數量為何?金額多少?交易地點為何?】，證人
      戊○○始稱「我於96年9月、10月認識他時，向他購買2次
      安非他命，又於97年10月起至98年4月13日陸續向他購買6
      次安非他命，我每次皆以2千元向他購買安非他命1小包。
      我每次購買毒品時，都是撥打電話給「阿林兄」，我向他
      確認購毒數量、金錢後，都是由綽號「嫂仔」之女子前來
      與我交易，每次交易地點都是在臺中縣霧峰鄉與南投縣草
      屯鎮交界的烏溪橋南端附近交易」；於98年4月30日下午
      檢察官訊問【97年10月至98年4月13日總共向「嫂仔」買6
      次?】，證人戊○○回答「大概是這數字」。檢察官續問
      「為何早上稱只買過1次?」，證人戊○○回答「我執行的
      案件之前也是向她買的，警察叫我想想看幾次，我說不記
      得，大約4、5次、、、」。復於本院99年4月19日審理時
      檢察官詰問證人戊○○向阿林仔買過幾次安非他命?證人
      戊○○復回答2、3次而已（見本院99年4月19日審理筆錄
      ），是證人戊○○從98年4月13日為警查獲起，迄99年4月
      19日本院審理時止所陳述係向綽號「阿林仔」、「嫂仔」
      購買甲基安非他命之次數，歷次陳述均有不同，而檢察官
      起訴被告與吳宗樺販賣6次甲基安非他命予證人戊○○之
      犯行，除98年4月13日有明確之時間外，其餘並沒明確之
      時間，以供本院確認被告與吳宗樺究竟何時共同販賣第二
      級毒品甲基安非他命予證人戊○○，經詢問蒞庭檢察官亦
      無法確認其餘5次之犯罪時間（見本院99年7月26日之審理
      筆錄），是本件已無由從證人戊○○上開前後不一致之陳
      述，且無明確販賣之時間，而認定98年4月13日前被告所
      涉犯販賣第二級毒品甲基安非他命之5次犯行。
（四）再於98年4月13日下午證人戊○○所使用之行動電話門號
      0000000000號電話與行動電話門號0000000000有聯繫，證
      人戊○○並向綽號「嫂仔」之女子聯絡購買第二級毒品甲
      基安非他命，而與綽號「嫂仔」之女子，約於同日下午6
      時許在南投縣草屯鎮烏溪橋南端交易第二級甲基安非他命
      （證人戊○○以2000元向綽號「嫂仔）購買甲安非他命1
      包），嗣於同日下午6時30分許，證人戊○○為警在台中
      縣霧峰鄉○○路908號彰化銀行前查獲，並扣得甲基安非
      他命1包等情，業經證人戊○○於警、偵訊及本院審理時
      證述明確，並有職務報告、扣押物品目錄表、通聯紀錄等
      件附卷足憑，是此部分之事實堪可認定，有爭執乃為與證
      人戊○○聯繫並交易第二級毒品甲基安非他命之綽號「嫂
      仔」之女子，究竟是否為被告丁○○?查，證人戊○○於
      98年4月30日於警詢始依警所提示之指認犯罪嫌人紀錄表
      指認編號2之被告丁○○為「嫂仔」，並未就本人予以指
      認，然觀之該指認之相片被告之臉部相當小，已難與他人
      分別，再從被告於98年10月21日為警查獲時，警察與檢察
      官均未再就被告本人給予證人戊○○當場指認，是證人戊○○於偵查之指認程序已有瑕疵，而證人戊○○於本院審
      理時，檢察官詰問證人戊○○「拿安非他命給你的人是不
      是在庭的丁○○?」，證人戊○○回答「不清楚，因為當
      時車窗搖下來一點點，我曾經匯款3000元給姓洪的女子，
      但是那次也沒有拿到安非他命」。檢察官復詰問「你是否
      知道拿藥給你的女子是何人？」，證人戊○○亦回答「不
      清楚，她車窗只開一點點」。辯護人復再詰問「賣你毒品
      的嫂仔是不是在庭的丁○○?」，證人戊○○仍回答「她
      在車上我看不清楚，不確定是不是在庭的丁○○。且證人
      戊○○在審判長訊問「你印象中你叫過阿林仔旁邊女子叫
      嫂仔的有幾個人?」，證人戊○○答「三個人以上」（見
      本院99年4月19日之審理筆錄）。是證人戊○○於審理庭
      時當場已無法指認販賣甲基安非他命的女子是被告丁○○
      ，更何況於偵查中未見本人之照片指認，是難以證人戊○○於偵查中之瑕疵指認即可認定本件「嫂仔」即是被告丁○○，況證人戊○○亦稱伊叫過阿林仔旁邊女子叫嫂仔就
      有3個以上，更無法認定與證人戊○○於98年4月13日18時
      交易第二級毒品甲基安非他命即為被告。而行動電話門號
      0000000000為被告之兄謝文輝所申請，並與證人戊○○所
      使用之行動電話門號0000000000於98年4月13日下午4時33
      分許起迄同日下午6時05分許有6次之通聯，此有台灣大哥
      大資料查詢、全戶基本資料附卷可憑（見上開他字第1817
      號卷第32頁、33頁），並為被告所不爭執，然被告亦於98
      年10月22日警詢中稱該0000000000號為吳宗樺在使用，因
      本件並無監察譯文供本件核對，實無法確認98年4月13日
      與證人戊○○通訊為被告本人，是由上述，本院亦無法認
      定被告有於98年4月13日與吳宗樺共同販賣第二級毒品甲
      基安非他命予證人戊○○之犯罪事實。
（五）綜上所述，證人戊○○於警詢及偵述之內容及指認被告之
      經過，均有前述瑕疵，尚難逕予採信被告即是與吳宗樺共
      同販賣第二級毒品予證人戊○○所稱之「嫂仔」，且本件
      扣案物品亦不足以為被告販賣第二級毒品予證人戊○○之
      不利認定。從而，本件檢察官起訴認被告尚有販賣第二級
      毒品甲基安非他命6次予證人戊○○之犯行，尚未達於通
      常一般之人均不致有所懷疑，而得確信其為真實之程度，
      而仍有合理性之懷疑存在。此外，本院又查無其他證據足
      證被告確有此部分販賣第二級毒品甲基安非他命之犯行，
      被告此部分犯罪部分尚屬不能證明，揆諸前揭說明，自應
      為被告無罪之諭知。
肆、適用法律之依據：刑事訴訟法第299條第1項前段、第301條
    第1項，毒品危害防制條例第4條第2項、第17條第2項、第19
    條第1項，刑法第2條第1項前段、第11條前段、第28條、第
    51條第5款。
本案經檢察官周佩瑩到庭執行職務
中    華    民    國    99    年    8     月    10    日
               刑事第六庭    審判長 法  官   林三元
                                    法  官   高英賓
                                    法  官   黃益茂
以上正本證明與原本無異。
如不服本判決應於收受送達後10日內向本院提出上訴書狀，並應
敘述具體理由；其未敘述上訴理由者，應於上訴期間屆滿後20日
內向本院補提理由書（均須按他造當事人之人數附繕本）「切勿
逕送上級法院」。
                                    書記官   蔡秋明
中    華    民    國    99    年    8     月    10    日
所犯法條：
毒品危害防制條例第4條第2項
製造、運輸、販賣第二級毒品者，處無期徒刑或7年以上有期徒
刑，得併科新臺幣1000萬元以下罰金。
修正前毒品危害防制條例第4條第2項
製造、運輸、販賣第二級毒品者，處無期徒刑或7年以上有期徒
刑，得併科新臺幣700萬元以下罰金。
修正前毒品危害防制條例第4條第2項
【附表】：
 ┌─────┬──────────────────────┬─────┐
 │編    號  │        扣案物品                            │備    註  │
 ├─────┼──────────────────────┼─────┤
 │一        │第二級毒品甲基安非他命6包（驗餘淨重分別為重 │          │
 │          │ 1.288公克、0.114公克、0.048公克、0.019 公克│          │
 │          │ 、0.051公克、0.037公克，含包裝袋6個）及內  │          │
 │          │ 含第二級毒品甲基安非他命之成份之殘渣袋1個。│          │
 ├─────┼──────────────────────┼─────┤
 │          │手機4支：1、utec、型號T580、序號00000000000 │          │
 │          │            7220、SIM卡號0000-000000。      │          │
 │          │         2、NOKIA、序號000000000000000、SIM │          │
 │二        │            卡號0000-000000。               │          │
 │          │         3、SONY ERICSSON K770I、序號0000000│          │
 │          │            00000000、SIM卡號0000-000000。  │          │
 │          │         4、SONY ERICSSON K630I、序號358801 │          │
 │          │            000000000（沒有SIM卡）          │          │
 ├─────┼──────────────────────┼─────┤
 │三        │甲基安非他命吸食器（玻璃球兩支）            │          │
 └─────┴──────────────────────┴─────┘

司法院資訊處製作；財團法人民間司法改革基金會備份。
